臺灣臺南地方法院刑事判決
111年度金訴字第128號
公  訴  人  臺灣臺南地方檢察署檢察官
被      告  譚永浩




上列被告因詐欺等案件，經檢察官提起公訴（110年度營偵字第1
831號），被告於本院準備程序進行中，就被訴事實為有罪之陳
述，經本院合議庭裁定由受命法官獨任進行簡式審判程序，判決
如下：
    主  文
丙○○犯三人以上共同冒用政府機關及公務員名義詐欺取財罪，累
犯，處有期徒刑壹年陸月。
未扣案犯罪所得新臺幣肆仟元沒收，於全部或一部不能沒收或不
宜執行沒收時，追徵其價額。
    犯罪事實及理由
一、本案犯罪事實及證據，均引用檢察官起訴書之記載（如附件
    ），並補述：附件起訴書附表「取款金額」補充為「取款金
    額、物品」；附件起訴書附表編號1「36萬3,000元」補充為
    「36萬3,000元、彰化商業銀行提款卡1張」；證據部分補充
    「被告丙○○於本院準備程序及審理時之自白」。
二、論罪科刑：
　㈠核被告丙○○所為，係犯刑法第339條之4第1項第1款、第2款之
    三人以上共同冒用政府機關及公務員名義詐欺取財罪、洗錢
    防制法第14條第1項之一般洗錢罪。
　㈡被告兩次收取款項、提款卡之行為，係於密切接近之時、地
    實行，係為達侵害同一被害人財產法益之目的，各行為之獨
    立性極為薄弱，依一般社會健全觀念，在時間差距上，難以
    強行分開，應視為數個舉動之接續施行，合為包括之一行為
    予以評價，應屬接續犯之單純一罪。被告與綽號「阿成」、
    「七匹狼」、「可爾必思」及所屬詐欺集團之其他成員間，
    就本案犯行具有犯意聯絡與行為分擔，應論以刑法第28條之
    共同正犯。被告係以一行為而觸犯上開二罪名，為想像競合
    犯，應依刑法第55條之規定，從一重之三人以上共同冒用政
    府機關及公務員名義詐欺取財罪處斷。
　㈢按依司法院釋字第775號解釋解釋文及理由意旨，係指構成累
    犯者，不分情節，一律加重最低本刑，於不符合刑法第59條
    所定要件之情形下，致生行為人所受之刑罰超過其所應負擔
    罪責之個案，不符罪刑相當原則、比例原則。於此範圍內，
    在刑法第47條第1項修正前，為避免發生上述罪刑不相當的
    情形，法院就該個案應裁量是否加重最低本刑。依此，該解
    釋係指個案應量處最低法定刑、又無法適用刑法第59條規定
    減輕之情形，法院應依此解釋意旨裁量不予加重最低本刑，
    並非指前案為同性質之案件始有累犯加重之適用（最高法院
    109年度台上字第518號、第296號判決意旨參照）。查被告
    前因不能安全駕駛致交通危險案件，經臺灣新竹地方法院以
    105年度竹北交簡字第211號判決判處有期徒刑2月確定，於
    民國105年8月3日易科罰金執行完畢；又因恐嚇取財案件，
    經臺灣新竹地方法院以105年度易字第120號判決判處有期徒
    刑6月確定，於106年10月10日徒刑執行完畢等情，有臺灣高
    等法院被告前案紀錄表1份在卷可稽。被告於有期徒刑執行
    完畢後，5年以內故意再犯本案有期徒刑以上之刑之罪，構
    成累犯。被告前既因上開案件，經法院判處罪刑確定，且經
    執行完畢，其理應產生警惕作用，使被告能因此自我控管，
    不再觸犯有期徒刑以上之罪。然被告卻於有期徒刑執行完畢
    後5年內，故意再犯本案之罪，足見被告有其特別惡性，且
    前罪之徒刑執行毫無成效，其對於刑罰之反應力顯然薄弱，
    又本案並無適用刑法第59條規定減輕之餘地，亦無加重最低
    法定刑有罪刑不相當之情形，故認有必要依刑法第47條第1
    項之規定，加重其刑。
　㈣按洗錢防制法第16條第2項規定：「犯前2條之罪，在偵查或
    審判中自白者，減輕其刑。」；又按想像競合犯之處斷刑，
    本質上係「刑之合併」。其所謂從一重處斷，乃將想像競合
    犯組成之評價上數罪，合併為科刑一罪，其所對應之刑罰，
    亦合併其評價上數罪之數法定刑，而為一個處斷刑。易言之
    ，想像競合犯侵害數法益者皆成立犯罪，論罪時必須輕、重
    罪併舉論述，同時宣告所犯各罪名，包括各罪有無加重、減
    免其刑之情形，亦應說明論列，量刑時併衡酌輕罪部分量刑
    事由，評價始為充足，然後依刑法第55條前段規定「從一重
    處斷」，非謂對於其餘各罪可置而不論。因此，法院決定處
    斷刑時，雖以其中最重罪名之法定刑，做為裁量之準據，惟
    於裁量其輕重時，仍應將輕罪合併評價在內（最高法院108
    年度台上字第4405、4408號判決意旨）。查被告於偵查、本
    院審判中自白上開一般洗錢犯行，依上開規定原應減輕其刑
    ，惟被告所犯一般洗錢罪係屬想像競合犯其中之輕罪，被告
    就本案犯行係從一重之三人以上共同冒用政府機關及公務員
    名義詐欺取財罪，就被告此部分想像競合輕罪得減刑部分，
    依上開說明，由本院於後述依刑法第57條量刑時一併衡酌該
    部分減輕其刑事由。
　㈤爰審酌被告不思循正當途徑獲取財物，加入詐欺集團擔任俗
    稱「車手」之角色，並掩飾、隱匿詐欺犯罪所得去向，增加
    檢警機關追查犯罪所得流向之困難，不僅造成告訴人乙○○受
    有財產上之損害，且助長詐騙犯行肆虐，影響社會治安甚鉅
    ，所為應予非難；並考量被告非居於詐欺集團核心地位，僅
    係聽從指令參與犯罪之輔助角色；參以被告於犯後坦承加重
    詐欺、一般洗錢犯行，尚未與告訴人和解，亦未賠償損害；
    兼衡被告犯罪之動機、目的、手段、所生危害，暨其自陳教
    育程度為高中肄業，即將結婚，育有1子，甫於111年1月出
    生，職業為貼磁磚，需扶養幼子，家庭經濟狀況勉持（本院
    卷第63至64頁）等一切情狀，量處如主文所示之刑，以資警
    惕。
三、按犯罪所得，屬於犯罪行為人者，沒收之。於全部或一部不
    能沒收或不宜執行沒收時，追徵其價額。刑法第38條之1第1
     項、第3項定有明文。又於二人以上共同實行犯罪之情形，
    固基於責任共同原則，共同正犯應就全部犯罪結果負其責任
    ，然於集團性犯罪，其各成員有無不法所得，未必盡同，如
    因其組織分工，彼此間犯罪所得分配懸殊，而若分配較少甚
    或未受分配之人，仍應就全部犯罪所得負連帶沒收追繳之責
    ，超過其個人所得之剝奪，無異代替其他參與者承擔刑罰，
    違反罪刑法定原則、個人責任原則以及罪責相當原則；故共
    同正犯犯罪所得之沒收或追徵，應就各人所分得之數為之（
    最高法院106年度台上字第539號判決意旨參照）。次按犯洗
    錢防制法第14條之罪，其所移轉、變更、掩飾、隱匿、收受
    、取得、持有、使用之財物或財產上利益，沒收之，洗錢防
    制法第18條第1項前段定有明文。關於犯罪行為人犯洗錢防
    制法第14條之罪，其所掩飾、隱匿之財物本身僅為洗錢之標
    的，難認係供洗錢所用之物，故洗錢行為之標的除非屬於前
    置犯罪之不法所得，而得於前置犯罪中予以沒收者外，既非
    本案洗錢犯罪之工具及產物，亦非洗錢犯罪所得，尤非違禁
    物，尚無從依刑法沒收規定予以宣告沒收，自應依上開第18
    條第1項前段規定予以宣告沒收。且此規定係採義務沒收主
    義，祇要合於前述規定，法院即應為相關沒收之諭知，然該
    洗錢行為之標的是否限於行為人者始得宣告沒收，法無明文
    ，是從有利於被告之認定，倘法條並未規定「不問屬於犯罪
    行為人與否均沒收」時，自仍以屬於被告所有者為限，始應
    予沒收。查被告於警詢、偵查中供稱：本案犯罪所得為新臺
    幣4,000元等語（警卷第5頁、偵卷第94頁），上開犯罪所得
    應依刑法第38條之1第1項前段宣告沒收，且該犯罪所得並未
    扣案，併依同條第3項，宣告於全部或一部不能沒收或不宜
    執行沒收時，追徵其價額。
據上論斷，應依刑事訴訟法第273條之1第1項、第299條第1項前
段、第310條之2、第454條第2項，判決如主文。
本案經檢察官陳奕翔提起公訴，檢察官甲○○到庭執行職務。
中　　華　　民　　國　　111 　年　　3 　　月　　29　　日
　　　　　　　　　刑事第十一庭  法　官　張郁昇
以上正本證明與原本無異。
如不服本判決應於收受本判決後20日內向本院提出上訴書狀，並
應敘述具體理由。其未敘述上訴理由者，應於上訴期間屆滿後20
日內向本院補提理由書狀（均須按他造當事人之人數附繕本）「
切勿逕送上級法院」。 
　　　　　　　　　　　　　　　　書記官　陳冠盈
中　　華　　民　　國　　111 　年　　3 　　月　　29　　日
附錄本案論罪科刑法條：
中華民國刑法第339條之4
犯第339條詐欺罪而有下列情形之一者，處1年以上7年以下有期
徒刑，得併科1百萬元以下罰金：
一、冒用政府機關或公務員名義犯之。
二、三人以上共同犯之。
三、以廣播電視、電子通訊、網際網路或其他媒體等傳播工具，
    對公眾散布而犯之。
前項之未遂犯罰之。
洗錢防制法第2條
本法所稱洗錢，指下列行為：
一、意圖掩飾或隱匿特定犯罪所得來源，或使他人逃避刑事追訴
    ，而移轉或變更特定犯罪所得。
二、掩飾或隱匿特定犯罪所得之本質、來源、去向、所在、所有
    權、處分權或其他權益者。
三、收受、持有或使用他人之特定犯罪所得。
洗錢防制法第14條
有第二條各款所列洗錢行為者，處7年以下有期徒刑，併科新臺
幣5百萬元以下罰金。
前項之未遂犯罰之。
前二項情形，不得科以超過其特定犯罪所定最重本刑之刑。
【附件：】 
臺灣臺南地方檢察署檢察官起訴書
                                   110年度營偵字第1831號
　　被　　　告　丙○○　男　24歲（民國00年00月00日生）
　　　　　　　　　　　　住新竹縣○○鎮○○路000號
　　　　　　　　　　　 （另案於法務部○○○○○○○執行
                        中）
　　　　　　　　　　　　國民身分證統一編號：Z000000000號
上列被告因詐欺等案件，已經偵查終結，認應提起公訴，茲將犯
罪事實及證據並所犯法條分敘如下：
　　　　犯罪事實
一、丙○○於民國110年5月中旬，加入真實姓名年籍不詳、綽號「
    阿成」、「七匹狼」、「可爾必思」所屬之3人以上，以實
    施詐術為手段，騙取不特定人金錢為目的，具持續性、牟利
    性之有結構性犯罪組織（下稱本案詐欺集團，尚無證據認有
    未滿18歲之人參與)，欲擔任依該集團成員指示，負責提領
    被害人遭詐欺款項之「車手」工作。丙○○可預見此工作極有
    可能係為本案詐欺集團收取詐騙之犯罪所得及隱匿該等詐欺
    犯罪所得去向之行為，同時其亦可能因此即參與含其在內所
    組成3人以上、以詐術為手段、具持續性或牟利性之有結構
    性詐欺集團組織，竟仍基於縱使發生他人因受騙致財產受損
    、隱匿詐欺犯罪所得去向之結果，亦不違背其本意之詐欺取
    財及洗錢之不確定故意，加入本案詐欺集團，與「阿成」及
    本案詐欺集團其餘成員，共同意圖為自己不法之所有，基於
    三人以上共同冒用公務機關及公務員名義詐欺取財及掩飾、
    隱匿犯罪所得去向之犯意聯絡，由上開詐欺集團成員先於11
    0年6月7日12時前之某時許，撥打電話予乙○○，先後假冒警
    員及檢察官等人名義，向乙○○佯稱其涉及案件，需將其申辦
    之彰化商業銀行（下稱彰化銀行）帳號000-00000000000000
    號帳戶之提款卡及現金共新臺幣（下同）82萬6,000元提供
    作為證物云云，致乙○○陷於錯誤，而依指示分別於110年6月
    7日12時53分、同年6月8日12時22分將上開彰化銀行帳戶提
    款卡、現金82萬6,000元放在其位於臺南市○○區○○路00巷00
    號住處前。丙○○再依上開詐欺集團暱稱「七匹狼」、「可爾
    必思」之真實姓名不詳成員之指示，於附表所示時間，前往
    上開地點分次拿取上開彰化銀行帳戶提款卡及現金36萬3,00
    0元、46萬3,000元後，旋即前往新竹市中華路68快速道路橋
    下之和平公園附近，交予上開詐欺集團暱稱「阿成」之真實
    姓名不詳成員，以此方式將詐欺贓款置於上開詐欺集團實質
    控制並掩飾、隱匿詐騙所得贓款之去向及所在，並自上開詐
    欺集團不詳成員取得報酬4,000元。
二、案經乙○○訴由臺南市政府警察局新營分局報告偵辦。
　　　　證據並所犯法條
一、證據清單及待證事實：
編號 證據名稱 待證事實 1 被告丙○○之自白 1.佐證被告有依真實姓名、年籍不詳，自稱「七匹狼」、「可爾必思」之詐騙集團成員指示於上開時間、地點前往告訴人住處向告訴人拿取銀行帳戶提款卡及現金82萬6,000元後，嗣再將上開財物轉交予「阿成」等事實。 2.被告坦承知悉其工作內容就是在擔任取款工作之車手。 3.證明被告因此次擔任車手前往 臺南領款而獲有報酬4,000元之事實。 2 1.證人即告訴人乙○○於   警詢及偵查中具結後之指證 2.元大銀行及彰化銀行內頁交易明細影本暨取款憑條、內政部警政署反詐騙諮詢專線紀錄表各1份 證明告訴人乙○○於上開時間、地 點遭詐騙集團成員施用詐術而陷於錯誤，並將其自銀行提領之82萬6,000元及金融卡1張交給被告之事實。   3 證人即計程車司機黃士儀於警詢中之證述 佐證有於110年6月8日12時50分許案發當天，駕駛車號000-0000號營業小客車，載送被告前往新營火車站之事實。 4 路口監視器錄影擷取畫面共9張 證明被告有於上開時間、地點拿走告訴人受騙款項之事實。 
二、核被告所為，係犯刑法第339條之4第1項第1、2款之三人以
    上共同冒用政府機關及公務員名義犯詐欺取財罪及洗錢防制
    法第14條第1項之洗錢罪嫌。被告與「阿成」、「七匹狼」
    、「可爾必思」及其他詐欺集團成員間，就三人以上共同冒
    用政府機關及公務員名義犯詐欺取財、洗錢犯行，有犯意聯
    絡及行為分擔，請論以共同正犯。又上開各罪之實行行為有
    部分合致，為想像競合犯，請依刑法第55條規定，從一重論
    以三人以上共同冒用政府機關及公務員名義詐欺取財罪。另
    被告所獲取之犯罪所得4,000元，雖未據扣案，仍請依刑法
    第38條之1第1項、第3項規定，宣告沒收，於全部或一部不
    能沒收或不宜執行沒收時，追徵其價額。
三、依刑事訴訟法第251條第1項提起公訴。
　　此　致
臺灣臺南地方法院
中　　華　　民　　國　 111　　年　　1 　　月　　20　　日
                              檢 察 官 　陳奕翔
本件證明與原本無異
中　　華　　民　　國　 111　　年　　1 　　月　　27　　日
                              書 記 官   陳耀章
所犯法條：　　
中華民國刑法第339條之4
犯第 339 條詐欺罪而有下列情形之一者，處 1 年以上 7 年以
下有期徒刑，得併科 1 百萬元以下罰金：
一、冒用政府機關或公務員名義犯之。
二、三人以上共同犯之。
三、以廣播電視、電子通訊、網際網路或其他媒體等傳播工具，
    對公眾散布而犯之。
前項之未遂犯罰之。
洗錢防制法第14條第1項　
有第二條各款所列洗錢行為者，處 7 年以下有期徒刑，併科新
臺幣 5 百萬元以下罰金。
前項之未遂犯罰之。
前二項情形，不得科以超過其特定犯罪所定最重本刑之刑。
附表
編號 取款時間 取款地點 取款金額 （新臺幣） 1 110年6月7日14時33分許 臺南市○○區○○路00巷00號前之信箱  36萬3,000元   2 110年6月8日12時52分許 臺南市○○區○○路00巷00號前之信箱   46萬3,000元